【裁判字號】    99,易,2550
【裁判日期】    990831
【裁判案由】    詐欺
【裁判全文】
臺灣臺中地方法院刑事判決              99年度易字第2550號
公  訴  人  臺灣臺中地方法院檢察署檢察官
被      告  乙○○
上列被告因詐欺案件，經檢察官提起公訴（99年度偵字第6493號
），被告於本院受命法官行準備程序時，對於犯罪事實為有罪之
陳述，經本院合議庭裁定由受命法官獨任適用簡式審判程序，判
決如下：
    主    文
乙○○幫助意圖為自己不法之所有，以詐術使人將本人之物交付
，處有期徒刑貳月，如易科罰金，以新臺幣壹仟元折算壹日。
    犯罪事實及理由
一、犯罪事實：乙○○於民國99年1月13日，閱讀報紙上之廣告
    欲應徵會計工作，去電聯絡與真實姓名年籍不詳、自稱姓「
    洪」之成年男子聯絡後，相約於同日下午，在臺中市○○區
    ○○路與青海路口之麥當勞餐廳見面，該不詳男子在電話中
    要求乙○○提供提款卡。2人見面後，該不詳男子要求乙○
    ○交付提款卡及密碼，供公司匯入員工薪水並檢查其信用。
    乙○○明知此該不詳男子之要求與其先前求職經驗有違，極
    為怪異不合理，復可預見提供金融帳戶提款卡予他人使用，
    有幫助詐欺集團成員作為人頭帳戶，以供犯罪贓款出入所用
    ，並使犯罪偵查機關無從查知其真正身分之可能，仍從其先
    前在中國信託商業銀行（下稱中信銀行）中港分行申辦之帳
    號00000000 0000號帳戶，先提領新臺幣（下同）100元，使
    帳戶餘額為0元，隨即於同日下午稍後，將上開帳戶之提款
    卡及密碼，交付予該不詳男子。先前有不詳之人，意圖為自
    己不法之所有，在露天拍賣網站詐稱：欲拍賣演唱會門票云
    云，甲○○得標後，於98年12月31日匯款7050元卻未收到門
    票。於99年1月15日下午5時30分許，有自稱「露天拍賣網站
    資訊室主任林其緯」之不詳男子，又以電話向甲○○詐稱：
    可退還先前購票之7050元，但需依指示前往ATM操作云云，
    致使甲○○因而陷於錯誤，於同日夜間6時39分許、6時41分
    許、6時43分許、6時44分許、6時46分許、6時49分許、6時
    50 分許、7時3分許、翌日（16日）0時4分許、0時10分許及
    0時12分許，使用台北富邦銀行及中國信託之自動櫃員機，
    各匯款2萬元、1萬9000元、2萬元、2萬元、1萬9000元、
    1000元、1000元、8225元、3萬元、2萬元及2萬1000元至上
    開乙○○之中國信託中港分行帳戶，均旋遭不詳之人提領一
    空。甲○○嗣察覺有異，報警處理而循線查獲。案經臺中市
    警察局第六分局報請臺灣臺中地方法院檢察署檢察官偵查起
    訴。
二、認定本案犯罪事實之所依憑之證據名稱：
  (一)被告於本院準備程序、審理時之自白。
  (二)證人甲○○於警詢中之證述。
  (三)被告所提供之報紙廣告1紙。
  (四)上開被告於中信銀行中港分行之開戶基本資料及該帳戶歷史
    交易查詢各1份。
  (五)證人甲○○轉帳之中信銀行自動櫃員機客戶交易明細表影本
    共11紙。
三、論罪科刑之理由：
  (一)按刑法上之幫助犯，係對於犯罪與正犯有共同之認識，而以
    幫助之意思，對於正犯資以助力，而未參與實施犯罪之行為
    者而言（最高法院75年度臺上字第1509號、88年度臺上字第
    1270號判決意旨可資參照）。是以，如未參與實施犯罪構成
    要件之行為，且係出於幫助之意思提供助力，即屬幫助犯。
    而本件被告雖有提供提款卡及密碼提供予犯罪集團使用，惟
    依卷內證據資料，既未見被告有何參與詐騙被害人之行為或
    於事後分得詐欺取財款項之積極證據，自應認被告係基於幫
    助他人詐欺取財之犯意，而屬詐欺取財構成要件以外之行為
    ，構成幫助犯，是核被告前揭所為，係犯刑法第30條第1項
    前段、第339條第1項之幫助詐欺取財罪既遂罪。
  (二)被告係幫助他人犯前開罪名，應依刑法第30條第2項之規定
    ，按正犯之刑減輕之。
  (三)爰審酌被告明知提供提款卡及密碼予非法集團使用，使實行
    詐騙行為之人得以隱藏身份，助長詐欺之犯罪風氣，此類犯
    罪，近年來極為猖獗，實不宜輕縱，兼衡被害人被騙之金額
    非輕，再考被告本身未實際參與本案詐欺取財之犯行，責難
    性較小，暨其犯後已坦承犯行，及被告係因尚有一幼子須扶
    養，有被告所提供之戶籍謄本等一切情狀，量處如主文所示
    之刑，並諭知易科罰金之折算標準。
四、應適用之法條：
  (一)刑事訴訟法第273條之1第1項、第299條第1項前段、第310條
    之2、第454條第1項。
  (二)刑法第30條第1項前段、第2項、第339條第1項、第41條第1
    項前段。
  (三)刑法施行法第1條之1第1項、第2項前段。
本案經檢察官謝志遠到庭執行職務。
中    華    民    國    99    年    8     月    31    日
                  刑事第十六庭  法  官  黃建都
以上正本證明與原本無異。
如不服本判決應於收受判決後10日內向本院提出上訴書狀，並應
敘述具體理由；其未敘述上訴理由者，應於上訴期間屆滿後20日
內向本院補提理由書（均須按他造當事人之人數附繕本）「切勿
逕送上級法院」。
告訴人或被害人對於判決如有不服具備理由請求檢察官上訴者，
其上訴期間之計算係以檢察官收受判決正本之日期為準。
                                書記官  賴玉真
中    華    民    國    99    年    8     月    31    日
附錄論罪科刑法條：
刑法第339條第1項：
意圖為自己或第三人不法之所有，以詐術使人將本人或第三人之
物交付者，處五年以下有期徒刑、拘役或科或併科一千元以下罰
金。

司法院資訊處製作；財團法人民間司法改革基金會備份。
